【裁判字號】    97,苗簡,312
【裁判日期】    970416
【裁判案由】    業務侵占
【裁判全文】
臺灣苗栗地方法院刑事判決             97年度苗簡字第312號
聲  請  人  臺灣苗栗地方法院檢察署檢察官
被      告  甲○○
上列被告因業務侵占案件，經檢察官聲請簡易判決處刑（97年度
偵字第660 號），本院判決如下：
    主  文
甲○○犯業務侵占罪，處有期徒刑陸月，如易科罰金，以銀元參
佰元即新臺幣玖佰元折算壹日，減為有期徒刑參月，如易科罰金
，以銀元參佰元即新臺幣玖佰元折算壹日。
    事實及理由
一、本件除犯罪事實補充記載被告業務侵占時間為「95年6 月初
    至6 月15日間某日」外，其餘犯罪事實及證據均引用檢察官
    聲請簡易判決處刑書之記載（如附件）。
二、查被告行為後，刑法部分條文業於94年1 月7 日修正，94年
    2 月2 日公布，95年7 月1 日施行，現行刑法第2 條第1 項
    規定：「行為後法律有變更者，適用行為時之法律，但行為
    後之法律有利於行為人者，適用最有利於行為人之法律。」
    ，上開規定乃與刑法第1 條罪刑法定主義契合，而貫徹法律
    禁止溯及既往原則，係規範行為後法律變更所生新舊法律比
    較適用之準據法，是刑法第2 條本身雖經修正，但刑法第2
    條既屬適用法律之準據法，本身尚無比較新舊法之問題，應
    一律適用裁判時之現行刑法第2 條規定以決定適用之刑罰法
    律，合先敘明。經查：
（一）刑法第336 條第2 項之業務侵占罪，法定刑為6 月以上5
      年以下有期徒刑、得併科（銀元）3 千元以下罰金，而修
      正後刑法施行法增訂第1 條之1 規定：「中華民國94年1
      月7 日刑法修正施行後，刑法分則編所定罰金之貨幣單位
      為新臺幣。94年1 月7 日刑法修正時，刑法分則編未修正
      之條文定有罰金者，自94年1 月7 日刑法修正施行後，就
      其所定數額提高為30倍。但72年6 月26日至94年1 月7 日
      新增或修正之條文，就其所定數額提高為3 倍」，另刑法
      第33條第5 款修正為：「主刑之種類如下：五、罰金：新
      臺幣1 千元以上，以百元計算之」，是依修正後之法律，
      刑法第336 條第2 項業務侵占罪所得科處之罰金刑最高為
      新臺幣9 萬元、最低為新臺幣1 千元；然依被告行為時之
      刑罰法律，即罰金罰鍰提高標準條例第1 條前段規定之提
      高倍數10倍及修正前刑法第33條第5 款規定之罰金最低額
      （銀元）1 元計算，該罪之罰金刑最高為銀元3 萬元，最
      低額為銀元1 元，若換算為新臺幣，最高額雖與新法同為
      新臺幣9 萬元，然最低額僅為新臺幣3 元。因此，比較上
      述修正前、後之刑罰法律，自以被告行為時關於科處罰金
      刑之法律較有利於被告。
（二）刑法第41條第1 項前段關於易科罰金之規定，新法修正為
      「犯最重本刑為5 年以下有期徒刑以下之刑之罪，而受6
      個月以下有期徒刑或拘役之宣告者，得以新臺幣1 千元、
      2 千元或3 千元折算1 日，易科罰金」，惟依被告行為時
      之刑罰法律即修正前刑法第41條第1 項前段：「犯最重本
      刑為5 年以下有期徒刑以下之刑之罪，而受6 個月以下有
      期徒刑或拘役之宣告，因身體、教育、職業、家庭之關係
      或其他正當事由，執行顯有困難者，得以1 元以上3 元以
      下折算1 日，易科罰金」及修正前罰金罰鍰提高標準條例
      第2 條關於「依刑法第41條易科罰金者，均就其原定數額
      提高為1 百倍折算1 日；法律所定罰金數額未依本條例提
      高倍數，或其處罰法條無罰金刑之規定者，亦同」等規定
      ，易科罰金之折算標準最高為銀元300 元，最低為銀元10
      0 元，換算為新臺幣後，最高額為新臺幣900 元，最低額
      為新臺幣300 元。比較修正前、後關於易科罰金折算標準
      之刑罰法律，適用修正前之規定即修正前刑法第41條第1
      項前段及修正前罰金罰鍰提高標準條例第2 條規定，對被
      告較為有利。
（三）綜上法律修正前、後之比較，揆諸前揭說明及修正後刑法
      第2 條第1 項之「從舊從輕」原則，本件以適用修正前之
      相關刑罰法律，對被告較為有利，本件應整體適用被告行
      為時之法律以為論處。
三、論罪科刑：
（一）核被告所為，係犯刑法第336 條第2 項之業務侵占罪。
（二）爰審酌被告之犯罪動機、目的、所得利益、所生危害及其
      智識程度、生活狀況等一切情狀，量處如主文所示之刑，
      併諭知易科罰金之折算標準。
（三）另被告犯罪時間，係在中華民國96年4 月24日前，合於中
      華民國96年罪犯減刑條例第2 條第1 項第3 款之減刑條件
      ，應減其宣告刑2 分之1 ，併諭知易科罰金之折算標準。
四、應適用法條：
（一）刑事訴訟法第449 條第1 項前段、第454 條第2 項。
（二）刑法第2 條第1 項前段、第336 條第2 項、修正前刑法第
      41條第1 項前段。
（三）修正前罰金罰鍰提高標準條例第2 條、現行法規所定貨幣
      單位折算新台幣條例第2 條。
（四）刑法施行法第1 條之1 。
（五）中華民國96年罪犯減刑條例第2 條第1 項第3 款、第7 條
      、第9 條。
五、如不服本件判決，得自收受送達之日起10日內，向本院提起
    上訴。
中    華    民    國    97    年    4     月    16    日
                  苗栗簡易庭  法  官  林 卉 聆
上正本證明與原本無異。
告訴人或被害人如對於本判決不服者，應具備理由請求檢察官上
訴，其上訴期間之計算係以檢察官收受判決正本之日期為準。
                              書記官  楊 慧 萍
中    華    民    國    97    年    4     月    16    日
附錄本案論罪科刑法條全文：
中華民國刑法第336 條
對於公務上或因公益所持有之物，犯前條第1 項之罪者，處1 年
以上7 年以下有期徒刑，得併科5 千元以下罰金。
對於業務上所持有之物，犯前條第1 項之罪者，處6 月以上5 年
以下有期徒刑，得併科3 千元以下罰金。
前二項之未遂犯罰之。


司法院資訊處製作；財團法人民間司法改革基金會備份。
